【裁判字號】    89,台上,6559
【裁判日期】    891027
【裁判案由】    違反電信法
【裁判全文】
最高法院刑事判決                              八十九年度台上字第六五五九號
    上訴人  台灣高等法院花蓮分院檢察署檢察官
    被  告  甲○○
右上訴人因被告違反電信法案件，不服台灣高等法院花蓮分院中華民國八十七年八月
四日第二審判決（八十七年度上訴字第二○三號，起訴案號：台灣台東地方法院檢察
署八十七年度偵字第七七八號），提起上訴，本院判決如左：
    主  文
原判決撤銷，發回台灣高等法院花蓮分院。
    理  由
本件原判決以公訴意旨略以：被告甲○○意圖為自己不法之利益，於民國八十七年三
月十日下午五時，在台東市○○路十五巷九弄二號，盜拷翁建生等人所有之行動電話
（號碼000000000號），並持以撥打使用，致生損害於翁建生及中華電信股
份有限公司（下稱中華電信公司）管理之正確性，嗣於八十七年三月十四日凌晨三時
十分許，在上址為警查獲，並扣得該行動電話乙具；因認被告涉犯電信法第五十六條
第一項之盜用他人電信設備通信罪嫌；但經審理結果，以證人邱傳富到庭證稱「我與
被告是朋友，該行動電話是我向綽號『金毛』之男子以抵債方式買來的，我亦未盜拷
該行動電話，以後有借給被告使用」等語，又以被告與邱傳富同住一處之朋友，且同
時經警查獲，參以邱傳富之證詞，被告所辯應可採信，另以姑不論被告使用被害人翁
建生被盜拷之行動電話，是由「楊成泰」交付，抑或邱傳富交付，均僅能證明被告有
持以使用之事實，公訴人所指該行動電話為被告盜拷一節，即屬無據。因認本件不能
證明被告盜拷系爭行動電話之犯罪，因而維持第一審諭知被告無罪之判決，駁回上訴
人在第二審之上訴。固非毫無見地。
惟查：檢察官就被告之全部犯罪事實以實質上或裁判上一罪起訴者，因其刑罰權單一
，在審判上為一不可分割之單一訴訟客體，法院自應就全部犯罪事實予以合一審判，
以一判決終結之，如僅就其中一部分加以審認，而置其他部分於不論，即屬刑事訴訟
法第三百七十九條第十二款所稱「已受請求之事項未予判決」之違法；此與以可分之
數罪起訴，如有漏判，仍可補判之情形，迥然有別。又起訴書雖應記載被告行為之所
犯法條，以示控訴之罪名，並供法院之參考；但犯罪事實是否已經起訴，係以起訴書
之犯罪事實欄已否載明以為斷；如其已經記載明確，縱令未記載所犯法條，亦應認為
已經起訴。本件檢察官起訴書所犯法條欄，記載被告所為係犯修正前電信法第五十六
條第一項之盜用他人電信設備通信罪嫌，其犯罪事實欄記載「甲○○意圖為自己不法
之利益，於八十七年三月十日下午五時，在台東市○○路十五巷九弄二號，盜拷翁建
生等人所有之行動電話（號碼000000000號等）使用，致生損害於翁建生及
中華電信公司管理之正確性；甲○○於將上開行動電話盜拷完畢後，並即基於意圖為
自己不法之利益，擅自使用上開行動電話撥打電話，使中華電信公司陷於錯誤未即發
現，因而免於繳納電話費之財產上不法利益」等情；則檢察官起訴上訴人犯罪事實之
範圍，應包括電信法第五十六條第一項之以無線方式盜用他人電信設備通信（盜撥行
動電話）及同條第二項之製造電信器材（盜拷行動電話）二部分（如明知為盜拷之行
動電話而盜打通話，亦涉犯刑法第二百十六條、第二百二十條、第二百十條之行使偽
造準文書罪嫌）；而該二部分犯罪，由起訴書犯罪事實欄所記載之形式觀察，係出於
被告一高低度之行為，即具有實質上一罪關係，在審判上自屬一不可分割之訴訟客體
，應全部加以論究而以一判決終結之，茍其中一部不成立犯罪或犯罪不能證明或行為
不罰，亦應於理由欄內敘明其依據，並說明不於主文另行諭知無罪之理由。乃原判決
就被告使用上開行動電話以無線方式盜用他人電信設備通信部分，是否不構成犯罪及
其依據如何﹖俱未予以說明，亦未明不於主文另行諭知無罪之理由，難謂原判決無
已受請求之事項未予判決之違背法令。以上諸端，或為檢察官上訴意旨所指摘，或為
本院得依職權調查之事項，應認原判決有撤銷發回更審之原因。又電信法第五十六條
第一項之盜用他人電信設備通信罪，原法定刑為「五年以下有期徒刑、拘役或科或併
科新台幣十五萬元以下罰金。」，於八十八年十一月三日修正公布，該條項之法定刑
提高為「五年以下有期徒刑，得併科新台幣一百五十萬元以下罰金」，案經發回，如
認被告行為應成立電信法第五十六條第一項之罪時，尤應注意該條項新舊法之比較適
用，併予明。
據上論結，應依刑事訴訟法第三百九十七條、第四百零一條，判決如主文。
中      華      民      國    八十九    年      十      月    二十七    日
                              最高法院刑事第九庭
                                  審判長法官  曾  有  田
                                        法官  陳  宗  鎮
                                        法官  劉  介  民
                                        法官  孫  增  同
                                        法官  蕭  權  閔
      右正本證明與原本無異
                                              書  記  官
中      華      民      國    八十九    年     十一     月      三      日


司法院資訊處製作；財團法人民間司法改革基金會備份。
